臺灣高等法院刑事裁定
111年度聲再字第422號
再審聲請人
即受判決人 徐曉婷  


          （現於法務部○○○○○○○○○○○○○執行中）
上列再審聲請人即受判決人因竊盜案件，對於本院111年度上易
字第768號，中華民國111年07月19日第二審確定判決（起訴案號
：臺灣士林地方檢察署110年度偵字第17470號），提起再審，本
院裁定如下：
    主  文
再審之聲請駁回。 
    理  由
一、再審聲請意旨略以：再審聲請人即受判決人徐曉婷（下稱聲
    請人）十數年前案件（下稱前案）與本案均在婚姻不睦、婚
    暴下為相同行為態樣案件，聲請人於前案審查提起精神耗弱
    鑑定抗辯，雖時日久遠，仍可作為考量參證，且聲請人本案
    於地院審理時已主張自己有欲偷竊無法控制之精神行為，上
    訴高院庭訊中，也曾請求調閱聲請人病歷作為量刑佐證參考
    ，卻只收到一紙駁回文。聲請人因上列精神失控狀態前往精
    神科診所持續就診，亦於犯案前、入監後，自知受病症所苦
    而犯下本案犯行及他案犯行，已積極確實盡力接受受治療至
    今，此有悠活精神科診所病歷影本、臺北女子監獄精神科收
    據可證，非如判決所述精神抗辯屬實與否已非無疑，判決未
    詳查情形即對聲請人論下評斷，讓聲請人對司法公正性生疑
    ，也實屬率斷。又聲請人犯後於偵查、審理均坦承犯行，犯
    後態度尚稱良好，倘若僅憑聲請人犯罪手法態樣與前犯案手
    法略同，疏未考量聲請人精神狀況，即下判決駁回上訴，是
    有調查不完備之違法。聲請人深感不服，認遭司法不公平對
    待，懇請考量聲請人並非諉罪狡詞，實因受婚暴毆打下所為
    之，給予考量聲請人各情狀之公平公正裁判，准予再審等語
    。
二、按再審制度，係為發現確實之事實真相，以實現公平正義，
    而於案件判決確定之後，另設救濟之特別管道，重在糾正原
    確定判決所認定之事實錯誤，但因不能排除某些人可能出於
    惡意或其他目的，利用此方式延宕、纏訟，有害判決之安定
    性，故立有嚴格之條件限制。刑事訴訟法第420條第1項第6
    款原規定：「因發現確實之新證據，足認受有罪判決之人應
    受無罪、免訴、免刑或輕於原判決所認罪名之判決者」，作
    為得聲請再審原因之一項類型，司法實務上認為該證據，必
    須兼具新穎性（又稱新規性或嶄新性）及明確性（又稱確實
    性）二種要件，始克相當。晚近修正將上揭第一句文字，改
    為「因發現新事實、新證據，單獨或與先前之證據綜合判斷
    」，並增定第3項為：「第1項第6款之新事實或新證據，指
    判決確定前已存在或成立而未及調查斟酌，及判決確定後始
    存在或成立之事實、證據。」放寬其條件限制，承認「罪證
    有疑、利歸被告」原則，並非祇存在法院一般審判之中，而
    於判罪確定後之聲請再審，仍有適用，不再刻意要求受判決
    人（被告）與事證間關係之新穎性，而應著重於事證和法院
    間之關係，亦即祇要事證具有明確性，不管其出現係在判決
    確定之前或之後，亦無論係單獨（例如不在場證明、頂替證
    據、新鑑定報告或方法），或結合先前已經存在卷內之各項
    證據資料（我國現制採卷證併送主義，不同於日本，不生證
    據開示問題，理論上無檢察官故意隱匿有利被告證據之疑慮
    ），予以綜合判斷，若因此能產生合理之懷疑，而有足以推
    翻原確定判決所認事實之蓋然性，即已該當。申言之，各項
    新、舊證據綜合判斷結果，不以獲致原確定判決所認定之犯
    罪事實，應是不存在或較輕微之確實心證為必要，而僅以基
    於合理、正當之理由，懷疑原已確認之犯罪事實並不實在，
    可能影響判決之結果或本旨為已足。縱然如此，不必至鐵定
    翻案、毫無疑問之程度；但反面言之，倘無法產生合理懷疑
    ，不足以動搖原確定判決所認定之事實者，仍非法之所許。
    至於事證是否符合明確性之法定要件，其認定當受客觀存在
    之經驗法則、論理法則所支配。是以，現行法所規定之新事
    實或新證據，固不以「事實審判決前已存在而未及調查斟酌
    者」為限，然仍應具備顯然可認足以動搖原有罪確定判決，
    應為無罪、免訴、免刑或輕於原判決罪名之要件，亦即其證
    據本身在客觀上可認為真實，毋須經過調查，經單獨或與先
    前之證據綜合判斷，認足以動搖原判決，使受判決人得受有
    利之裁判者而言，若在客觀上就其真實性如何，尚欠明瞭，
    非經相當之調查，不能辨其真偽，尚難採為聲請再審之理由
    。又刑事訴訟法之再審及非常上訴制度，雖均為救濟已確定
    之刑事判決而設，惟再審制度係對確定判決之事實錯誤而為
    之救濟，與非常上訴旨在糾正法律上之錯誤，並不涉及事實
    問題不同。倘原確定判決之審判有違背法令之情事，即應由
    最高法院檢察署檢察總長提起非常上訴予以救濟，而與聲請
    再審事由無涉。 
三、經查：
 （一)聲請人因竊盜案件，經本院111年度上易字第768號判決（
      下稱原確定判決）綜合審酌相關事證，認定聲請人於110
      年8月1日20時5分許至翌日(2日)3時13分許間某時許，至
      黃文成位於新北市○○區○○路000巷0弄0號住處，趁無人注
      意之際，自該屋後防火巷以不詳方式侵入屋內，徒手竊取
      置放屋內之黃文成及其配偶賴淑絹之護照各1本、美金500
      元、洋酒3瓶、金門高粱2瓶、撲滿2個（零錢數額不詳）
      及平板電腦IPAD1臺（價值合計約2萬元），有聲請人於偵
      查及審理中之供述、告訴人黃文成於警詢及偵查中之指訴
      ，參以新北市政府警察局板橋分局110年8月12日新北警板
      刑字第1103870921號刑事案件報告書暨贓物認領保管單、
      發還贓物清冊、告訴人於該案之警詢筆錄各1份、現場及
      路口監視器翻拍照片共20張等資料，足認聲請人侵入住宅
      竊盜事實等情，有本院被告前案紀錄表1份及本院111年度
      上易字第768號判決書各1份附卷可查，並經本院調取本院
      111年度上易字第768號卷宗電子卷證確認無誤。是以，就
      形式上觀察，原確定判決就聲請人侵入住宅竊盜罪之認事
      用法及證據取捨，均已於理由欄內詳為說明所憑之依據與
      得心證之理由，核與經驗法則、論理法則並無違背，亦無
      判決理由欠備之違法情形。
　(二)聲請意旨關於聲請人因遭家暴而為本案之犯行，且因聲請
      人有精神疾病導致無法控制犯罪之衝動，並請求法院調閱
      聲請人精神科病歷云云。惟查，原確定判決已於理由中述
      明，聲請人另案犯行即臺灣士林地方法院110年度審易字
      第368號案件(犯罪時間為民國109年11月22日)、110年度
      審易字第762號(犯罪時間為110年2月23日)、111年度審易
      字第246號(犯罪時間為110年3月2日)，所犯竊盜行為之態
      樣與本案手法相同，然聲請人於前開案件均未提出有關精
      神之抗辯，且聲請人係於109年8月3日與現任配偶結婚，
      有卷附聲請人戶籍資料及上開判決書可佐，聲請人於本案
      始提出精神抗辯，是否屬實則已非無疑。又聲請人於96年
      間所犯竊盜罪行之態樣，亦與本案犯罪手法相同，有本院
      98年度上訴字第1953號判決可參，聲請人當時之犯罪，係
      在聲請人所稱影響精神狀態事由發生前之十數年，而當時
      之行為態樣即與本案犯行相類，自難認聲請人係因精神疾
      病引發其前後多次之竊盜犯行。再衡酌聲請人於本院審理
      時應答正常，就所問問題均能如題回應，並無精神異常之
      跡象，故尚難認聲請人係因精神疾病導致其為本案犯行。
      本案既認聲請人之犯行非因精神疾病所致，則聲請人聲請
      傳訊精神科診所院長及調閱病歷即無必要等情，是原確定
      判決顯然已審酌聲請人此部分之證據調查，核其就證據之
      取捨及判斷，並無違經驗法則或論理法則，難認原確定判
      決有聲請人所指調查不完備之處。而聲請人提出悠活精神
      科診所病歷影本、臺北女子監獄精神科收據，為聲請人因
      持續性憂鬱症、身心失眠症狀，及經濟關係與婆婆同住等
      緣由，110年5月及同年6月至精神科就診，向醫師表示主
      訴其有忍不住想拿他人東西的衝動（會有快感），但之後
      又覺得罪惡之意念，惟聲請人上開意念與本案犯罪時間至
      少間隔1月餘，與本案犯行有無關聯性，非無疑問；且聲
      請人所提出病歷所載係罹患持續性憂鬱症，依臨床上的憂
      鬱症，除了情緒上的問題，常見在身體方面可能會失眠，
      也可能會睡太多，食慾可能會低落(不想吃)，也有可能會
      暴食(吃太多)，脾氣可能會變得暴躁或是不想動，身體沒
      力氣，表情泠漠，疲倦，甚至完全不動，性慾降低。在心
      理方面:注意力會不集中，覺得自已沒有價值，無助感，
      無望感，對周遭的事務漠不關心，覺得自已是別人的負擔
      ，常常以淚洗面。思考速度可能減慢，迷惑。病患常覺得
      自已記憶力減退，但通常這些病患接受檢查後並沒有記憶
      力衰退的情況。鮮少出現無法控制自己偷竊行為之強迫症
      狀。而調閱病歷及傳喚精神科診所院長到庭，能否證明聲
      請人本件案發當時確受精神狀態影響進而有侵入住宅竊盜
      犯行等對聲請人有利情節，仍屬未知，而此項證據對於本
      院前審心證之形成並無影響。
　(三)又聲請人所提出之證人即精神科診所院長既須再經傳喚調
      查，依形式上觀察，自非不須經過調查程序，即可認為確
      實足以動搖原確定判決之結果，而足為聲請人有利判決之
      證據，核與聲請再審之要件已有不符，非屬刑事訴訟法第
      420條第1項第6款所規定「確實之新證據」甚明，自不得
      據此作為聲請再審之事由。另刑事訴訟法第420 條第1項
      第6款規定，以因發現新事實或新證據，單獨或與先前之
      證據綜合判斷，足認受有罪判決之人應受「無罪、免訴、
      免刑或輕於原判決所認罪名」之判決為要件，則受判決人
      應受「輕於原判決所處刑度」之科刑事項，即非屬再審事
      由，聲請人以原確定判決量刑未予參酌其精神病歷為由聲
      請再審，自應非法之所許，其聲請亦屬無據。　　　
四、綜上所述，聲請意旨所提出之證據及事實，均非屬刑事訴訟
    法第420條第1項第6款所規定之「新證據」或「新事實」，
    且無論係單獨或結合先前已經存在卷內之各項證據資料予以
    綜合判斷，均未能因此產生合理之懷疑，而有足以推翻原確
    定判決所認事實之蓋然性，難認符合刑事訴訟法第420條第1
    項第6款規定之明確性要件，並與同法第421條規定之要件亦
    不相符。是聲請人再審之聲請為無理由，應予駁回。
據上論斷，應依刑事訴訟法第434條第1項，裁定如主文。
中　　華　　民　　國　　111 　年　　9 　　月　　28　　日
                  刑事第十二庭  審判長法　官  陳如玲
　　　　　　　　　                    法　官  蔡如惠
　　　　　　　　　                    法　官  廖建瑜
以上正本證明與原本無異。
不得抗告。
                                      書記官  邵佩均
中　　華　　民　　國　　111 　年　　9 　　月　　28　　日